【裁判字號】    90,判,2427
【裁判日期】    901214
【裁判案由】    綜合所得稅
【裁判全文】
最  高  行  政  法  院  判  決                    九十年度判字第二四二七號
    原      告  乙○○
                              .
    被      告  財政部臺灣省北區國稅局
    代  表  人  林吉昌
右當事人間因綜合所得稅事件，原告不服行政院中華民國八十九年三月七日台八十九
訴字第○六六四四號再訴願決定，提起行政訴訟。本院判決如左：
    主  文
原告之訴駁回。
訴訟費用由原告負擔。
    事  實
緣原告之配偶甲○○○係臺北縣私立心安托兒所之負責人，其八十二年度綜合所得稅
結算申報，列報其配偶取自該托兒所之所得新臺幣（下同）一七、一一六元，經被告
核定該托兒所全年所得三八五、五五二元，併課原告當年度綜合所得稅。原告就該托
兒所業務收入、伙食費及折舊部分，申經復查結果，除准追認折舊四九、一六七元外
，其餘未准變更。原告仍未甘服，就業務收入、伙食費及行政救濟加計利息部分，向
財政部提起訴願。該部將行政救濟加計利息部分移由被告依復查程序處理，另就業務
收入及伙食費部分，作成台財訴字第八七○○四五四八四號訴願決定，將原處分關於
伙食費九七、二○○元部分撤銷，由被告另為處分，其餘訴願駁回。被告就伙食費九
七、二○○元部分重為復查決定，仍未准變更，原告不服，提起一再訴願，遞遭決定
駁回，遂提起行政訴訟。茲摘敘兩造訴辯意旨於次：
原告起訴意旨略謂：被告及訴願決定機關既承認心安托兒所於八十二年度有提供教保
人員伙食之事實，則依執行業務所得查核辦法（以下簡稱查核辦法）第二條第二項之
規定，原告配偶經營該托兒所，即有依法報銷該伙食費用之權利或義務，被告不承認
該申報教保人員伙食津貼印領清冊，而予不實之調查，損害原告之權益，請判決撤銷
一再訴願決定及原處分等語。
被告答辯意旨略謂：一、按「私人辦理之補習班、幼稚園、托兒所，不符合免稅規定
者，其所得之查核準用本辦法。」、「非屬執行業務之直接必要費用，不得列為執行
業務費用。」、「執行業務者因業務需要，不論實際供給膳食或按月定額發給員工伙
食代金，應提供員工簽名或蓋章之就食名單或印領清冊。每人每月伙食費（包括誤餐
費），最高以新臺幣一千八百元為限。並得核實認定，免視為員工薪資所得。」為查
核辦法第二條第二項、第十四條及第二十條之一第一款所規定。次按「當事人主張事
實須負舉證責任，倘其所提出之證據不足為主張事實之證明，自不能認其主張之事實
為真實。」為行政法院三十六年判字第十六號判例所明示。二、本件原告雖提示該所
教保人員伙食印領清冊之伙食費九七、二○○元，惟經被告於八十七年七月十四日以
北區國稅法第八七一○二五九七號函證印領清冊上之印領人楊淑芬、胡春芳等四人結
果，均未獲答覆，有郵件回執附卷可稽，又卷附原告之配偶（即該所負責人）其稱該
所教保人員係由該所支付伙食代金，教保人員與學童用餐之費用由伙食代金中支付，
而伙食代金每人一、八○○元尚不足支付餐費，該所以人情故並未另外向教保人員收
費云云，是被告原核定以該所既供給膳食予學童，則教保人員應隨同用餐，實際供給
膳食之原始憑證已包含教師及學童之膳食費用，其教師支列伙食代金實係交付園方作
為與學童用膳之費用，原核定既已就實際供給膳食之原始憑證認列伙食費，而否准認
列伙食代金部分，並無不合，請判決駁回原告之訴等語。
    理  由
按「私人辦理之補習班、幼稚園、托兒所，不符合免稅規定者，其所得之查核準用本
辦法。」、「非屬執行業務之直接必要費用，不得列為執行業務費用。」、「執行業
務者因業務需要，不論實際供給膳食或按月定額發給員工伙食代金，應提供員工簽名
或蓋章之就食名單或印領清冊。每人每月伙食費（包括誤餐費），最高以新台幣一千
八百元為限。並得核實認定，免視為員工薪資所得。」為執行業務所得查核辦法（以
下簡稱查核辦法）第二條第二項、第十四條及第二十條之一第一款所規定。本件原告
原申報心安托兒所伙食費二四六、一○八元，被告初查，以其中六、八四九元係瓦斯
費支出，予以轉列水電瓦斯費用，另九、一○○元憑證未具抬頭，三六、九一八元憑
證未載明購物明細或檢附送貨單，乃予以剔除，核定伙食費一九三、二四一元。原告
不服，以其已檢附教保人員伙食津貼印領清冊，應增列教職員伙食費九七、二○○元
云云，申請復查。被告重為復查決定，以原告雖提示教保人員伙食津貼印領清冊，惟
經被告以八十七年七月十四日北區國稅法字第八七一○二五九七號函向印領人查證，
均未獲答覆，有掛號郵件收件回執可稽。又據原告之配偶稱其托兒所教保人員確在所
內用餐，由該所支付伙食代金後，以該代金供伙食費用等語，原核定以該所既供給膳
食予學童，則教保人員應隨同用餐，乃僅就實際供給膳食之原始憑證認列伙食費，並
無不合，仍未准變更。原告以其已提供伙食代金支領人員名冊，並經簽名蓋章，且由
各支領教保人員以該代金交由負責人代辦伙食，依查核辦法第二十條之一規定，應准
認列，被告既認定教保人員隨同學童用餐之事實，復不准認列其支出，殊不合理云云
。訴經一再訴願決定，以依原告配偶之說明，心安托兒所之教保人員係由該所支付伙
食代金，而渠等與學童用餐之費用由伙食代金支付，是教保人員伙食費自應包含於原
列報之伙食費項下，被告以該所既供給膳食予學童，則教保人員應隨同用餐，實際供
給膳食之原始憑證已包含教師及學童之膳食費用，其教師支列伙食代金實係交付園方
作為與學童用膳之費用，原核定既已就實際供給膳食之原始憑證認列伙食費，而否准
認列伙食代金部分，並無不合。原告雖稱應予增列伙食費云云，惟迄未提示系爭伙食
代金係原列報伙食費以外費用之具體證明供核，自不足採。又原告雖提示教保人員伙
食津貼印領清冊，惟依查核辦法第二十條之一規定，被告仍得就查得實際情形認定之
，被告經函詢印領清冊上之印領人楊淑芬、胡春芳等四人結果，均未獲答覆，乃依據
原告配偶八十七年七月七日之說明，認其教保人員之伙食代金實係交由園方作為與學
童用膳之費用，包含於原列報之伙食費項下，否准增列伙食代金九七、二○○元，並
無違誤，遂駁回其一再訴願，經核並無不妥。原告復執前詞以為爭執，起訴聲明撤銷
一再訴願決定及原處分（重為復查決定），非有理由，應予駁回。
據上論結，本件原告之訴為無理由，爰依行政訴訟法施行法第二條、行政訴訟法第九
十八條第三項前段，判決如主文。
中    華    民    國      九十      年      十二      月    十四        日
                    最 高 行 政 法 院  第 一 庭
                                審 判 長 法  官      黃  綠  星
                                         法  官      高  啟  燦
                                         法  官      蔡  進  田
                                         法  官      黃  璽  君
                                         法  官      廖  宏  明
右  正  本  證  明  與  原  本  無  異
                                         法院書記官  彭  秀  玲
中    華    民    國      九十      年      十二      月      十四      日


司法院資訊處製作；財團法人民間司法改革基金會備份。
